最高法院刑事判決　　　　　　　　　　　　　　　八十八年度台上字第二九三四號
　　上　訴　人　甲○○
右上訴人因違反毒品危害防制條例等罪案件，不服台灣高等法院中華民國八十六年六
月十九日第二審判決（八十六年度上訴字第二○○○號，起訴案號：台灣桃園地方法
院檢察署八十五年度偵字第六○三一號），提起上訴，本院判決如左：
    主  文
原判決關於意圖販賣而非法持有化學合成麻醉藥品部分撤銷，發回台灣高等法院。
其他上訴駁回。
    理  由
一撤銷發回（意圖販賣而非法持有化學合成麻醉藥品）部分：
本件原判決認定上訴人甲○○曾因違反麻醉藥品管理條例案件，經法院判處有期徒刑
六月確定，甫於民國八十三年七月二十八日易科罰金執行完畢，猶不知悔改。另行意
圖販賣，而於其承租之桃園市○○路一四六號伯洲賓館七一六室內，藏置化學合成麻
醉藥品安非他命九大包（毛重三百二十公克），而非法持有，於八十五年五月八日上
午十時五十分許，為警查獲等情。因而維持第一審依麻醉藥品管理條例第十三條之一
第二項第二款及其他相關法律論處上訴人意圖販賣而非法持有化學合成麻醉藥品，累
犯罪刑之判決，駁回上訴人對此部分之第二審上訴，固非無見。
惟查有罪判決認定事實所憑之證據，須與卷內之證據資料相適合，否則即有證據上理
由矛盾之違法。又審理事實之法院，對於被告有利及不利之證據，均應一併加以注意
，依職權詳加調查，俾能發現真實，苟與待證事實有重要關係，在客觀上認為應行調
查之證據，而未予以調查，率爾判決者，即難謂無應於審判期日調查之證據未予調查
之違背法令。本件原判決認定上訴人有其事實欄所載之此部分犯行，無非以經警在上
訴人長期租用之伯洲賓館七一六室冰箱後方夾層內查獲該九大包安非他命，復在該房
間內查扣上訴人所有塑膠分裝袋十二個，而該房間，係上訴人生活起居之處所，除上
訴人之友人邱顯豐偶而前來住數日外，並無其他人進出，邱顯豐又與本案無關聯，業
經檢察官不起訴處分等情，為其論據。然上訴人自警訊時起，即始終堅決否認被查扣
之安非他命係其所有，且就該旅社房間租住使用情形，辯稱：「七一六號房是邱顯豐
所租，自八十四年九月二十八日開始租住，月租（新台幣）九千五百元」，「（八十
五年五月八日被查獲時），現場還有我的男朋友邱顯豐在場」，「我於八十四年九月
二十八日即與邱顯豐一同住進該七一六號房」，「被查獲之安非他命不知何人所有」
，「沒有想到那裡會有人藏放安非他命」，「不是我的，是否邱顯豐的，我就不知道
）」（第六○三一號偵查卷第三頁、第四頁、第十六頁反面，一審卷第十九頁）。而
警局之臨檢現場紀錄上確載明前往該房間臨檢時，上訴人與邱顯豐皆在場（同上偵查
卷第九頁）。即邱顯豐亦供認：「警方在我房內查獲安非他命」，「（警方）在七一
六號室內冰箱後方夾層內查獲安非他命九大包（毛重三二○公克），沙發上竹編籃內
查獲分裝用小塑膠袋十二個」，「七一六室為我所承租，……自八十四年九月二十八
日開始租用至今，我女朋友甲○○自承租日起，即與我共住至今」，「八十四年九月
二十八日開始承租至目前，都是住在這個房間」（同上偵查卷第六頁、第十六頁）。
原判決於理由欄認該七一六號房係上訴人長期租用，邱顯豐僅偶而前來住數日云云，
已與上開卷內證據不相適合。經警查扣之上開安非他命，除上訴人外，邱顯豐同係非
法持有之嫌疑人，雖謂邱顯豐業經檢察官不起訴處分確定，但我國刑事訴訟制度係採
實質之發現真實主義，審理事實之刑事法院，應自行調查證據以為事實之判斷，不受
該不起訴處分之拘束。又據卷附之桃園縣警察局刑事警察隊小隊長呂金寶之報告書上
記載：「接獲線民密報」（同上偵查卷第三十頁），且上訴人於原審審理中，復具狀
辯謂：該七一六號室，平常除上訴人及邱顯豐等「友人」時有進出外，賓館之服務生
皆可自由進出該房，另該賓館櫃台服務生，均持有該房間鑰匙（原審卷第十九頁反面
）。從而查扣系爭之九大包安非他命，究係何人非法持有﹖是否確係供販賣之用﹖事
實真相猶欠明瞭，原審未就案內一切證據資料詳為調查，率予判決，遽認係上訴人意
圖販賣而非法持有，自非適法。上訴意旨，執以指摘原判決不當，為有理由，應認原
判決關於此部分，有發回更審之原因。又原審判決後，毒品危害防制條例已於八十七
年五月二十日公布施行，同年月二十二日生效，依該條例，安非他命業已列為第二級
毒品，更審裁判時，對上開法律之變更，應注意及之，併予指明。
二駁回（非法吸用化學合成麻醉藥品）部分：
按刑事訴訟法第三百七十六條所列各罪之案件，經第二審判決者，不得上訴於第三審
法院，此觀該法條之規定甚明。甲○○被訴非法吸用安非他命部分，業經原判決適用
裁判時之麻醉藥品管理條例第十三條之一第二項第四款論處上訴人連續非法吸用化學
合成麻醉藥品，累犯罪刑。查該罪名係屬刑事訴訟法第三百七十六條第一款之案件。
依上開說明，此部分既經第二審判決，即告確定，自不得上訴於第三審法院，上訴人
竟就此部分一併提起第三審上訴，顯為法所不許，應予駁回。
據上論結，應依刑事訴訟法第三百九十七條、第四百零一條、第三百九十五條前段，
判決如主文。
中      華      民      國    八十八    年      六      月      四      日
                              最高法院刑事第一庭
                                  審判長法官  施  文  仁
                                        法官  張  淳  淙
                                        法官  林  永  茂
                                        法官  洪  明  輝
                                        法官  蔡  清  遊
      右正本證明與原本無異
                                              書  記  官
中      華      民      國    八十八    年      六      月       九     日
